臺灣臺中地方法院刑事判決　　　　　　　　　　　　　九十三年度易緝字第五二號
　　公　訴　人　臺灣臺中地方法院檢察署檢察官
　　被　　　告　乙○○
右列被告因恐嚇取財案件，經檢察官提起公訴（九十一年度偵字第五二三六號），本
院合議庭裁定改以簡式審判程序審理後，判決如左：
    主  文
乙○○連續幫助連續意圖為自己不法之所有，以恐嚇使人將本人之物交付，處有期徒
刑肆月，如易科罰金，以佰元折算壹日。扣案如附表編號二、編號三所示之金融機
構帳戶之存摺各壹本，均沒收。
    事  實
一、乙○○曾於民國八十五年間，因犯偽造有價證券、竊盜等罪，經臺灣高等法院臺
    中分院於八十五年三月十三日各判處有期徒刑三年三月、五月，並定應執行有期
    徒刑三年五月，於八十五年四月十五日確定，復於八十八年間，因犯偽造貨幣罪
    ，經臺灣高等法院臺中分院於八十八年三月三十一日判處有期徒刑二年六月確定
    ，其所處三年五月之有期徒刑，於八十五年四月二十九日起入監執行，於八十七
    年五月十五日假釋，因於假釋期間內更犯他罪，經撤銷假釋執行殘刑一年三月二
    十一日，刑期至八十九年十一月一日執行完畢，惟於八十九年十一月一日起接續
    執行上揭因犯偽造貨幣罪所判處之有期徒刑二年六月，於九十年十二月六日縮短
    刑期假釋，復因假釋期間內更犯他罪而撤銷假釋，並執行殘刑七月十日，刑期應
    至九十二年六月二十八日屆滿而執行完畢（未構成累犯），仍不知悔改，因積欠
    蕭政雄（已審結）新台幣（下同）五千元，蕭政雄遂向乙○○表示可代轉賣金融
    帳戶供他人使用，如乙○○願提供所有之金融帳戶存摺，將可獲得一定之報酬，
    用以抵銷其所積欠之款項等語。而乙○○、蕭政雄二人明知與綽號「小沈」之沈
    楷鈞（成年人，另案由檢察官偵查中）並非熟識，且可預見金融機構帳戶係個人
    理財之重要工具，且關係個人財產、信用之表徵，如交予他人使用，有供作財產
    犯罪用途之可能，而一般人取得他人存摺之目的在於取得贓款及掩飾犯行不易遭
    人追查，對於提供帳戶雖無引發他人萌生犯罪之確信，但仍以基於縱若沈楷鈞利
    用渠等提供之帳戶持以恐嚇取財亦不違反其本意之概括幫助犯意，先於九十一年
    一月間某日，由乙○○提供其於如附表編號一、二所示之亞太商業銀行股份有限
    公司（下稱亞太銀行）文心分行及華南商業銀行股份有限公司（下稱華南銀行）
    臺中民族路分行所開設之帳戶，並將該二帳戶之存摺、印章、提款卡交付予蕭政
    雄，蕭政雄則允諾抵銷其所積欠之五千元以為報酬。而蕭政雄取得該二帳戶之存
    摺、印章、提款卡後，即先於九十一年二月十六日，以每帳戶四千元之價格，在
    臺中市○○路與何厝街口，將之出租、轉交予沈楷鈞，並從中共獲取三千元之利
    潤。乙○○復於同年二月二十三日九時許，提供其於如附表編號三所示之慶豐商
    業銀行股份有限公司（下稱慶豐銀行）臺中分行所開設之帳戶，並與蕭政雄共同
    至臺中市○○路「小喬泡沫紅茶店」，經由蕭政雄之居間介紹，將該帳戶之存摺
    、印章、提款卡以三千元之價格出租並交付予沈楷鈞。沈楷鈞於取得乙○○、蕭
    政雄所交付如附表所示帳戶之存摺、印章、提款卡後，旋基於意圖為自己不法之
    所有之概括犯意，先於九十一年三月十日十六時十分許，在臺中市○區○○街六
    八八號前，竊取家進工業股份有限公司（下稱家進公司）所有車號為六Ｊ─九六
    一六號自用小客車後，再於翌日十四時許，以電話向家進公司負責人甲○○之夫
    林炎並恐嚇稱須交付贖款十五萬元，否則無法取回車輛等語，並要求林炎並須將
    贖款匯至其所指定之上開慶豐銀行及亞太銀行之乙○○帳戶內，以掩飾、隱匿犯
    罪所得之財物。林炎並因恐車輛無法尋回或遭毀損，乃應允之，並分別匯入五萬
    元至上開慶豐銀行帳戶及匯入十萬元至上開亞太銀行帳戶內。沈楷鈞又於九十一
    年三月十一日三時許，在臺中市○區○○路與太原路口，竊取丙○○所有車號為
    八Ｈ─五三三一號自用小客車後，再於同日十一時許以電話向丙○○之母沈貴恐
    嚇稱須交付二萬五千元，方能取回車輛等語。丙○○因恐愛車無法尋回，乃依其
    指示將二萬五千元匯入乙○○所申請上開華南銀行帳戶內。乙○○、蕭政雄即以
    此方式，幫助沈楷鈞向甲○○、丙○○恐嚇取財。嗣乙○○於九十一年三月十四
    日至亞太銀行辦理掛失並申請補發新存摺後，因甲○○已報警處理並凍結該帳戶
    ，乙○○欲提領該帳戶內之十萬元款項時，為銀行行員發覺有異而報警當場查獲
    ，並扣得如附表。
二、案經臺中市警察局第二分局報告臺灣臺中地方法院檢察署檢察官偵查起訴。
    理  由
一、訊據被告乙○○對於右揭幫助恐嚇取財之事實坦承不諱，並經同案被告蕭政雄於
    本院審理時證稱屬實。另告訴人甲○○、丙○○所有上開車輛曾於前揭時地遭竊
    ，甲○○之夫林炎並及丙○○經恐嚇後而匯入上開款項至右開帳戶之事實，業經
    告訴人甲○○、丙○○於警詢中指訴綦詳，且經證人林炎並於警詢中證述在卷，
    並有臺灣銀行匯出匯款回條聯二紙、彰化縣秀水鄉農會匯款回條一紙、臺中市警
    察局車輛失竊尋獲證明單及車輛竊盜、車牌失竊資料個別查詢報表各一紙、同案
    被告乙○○在上揭慶豐銀行、華南銀行及亞太銀行之開戶資料及交易明細表在卷
    可稽，足認被告乙○○之自白與事實相符。本件事證明確，被告乙○○之犯行應
    堪認定。
二、被告乙○○基於幫助恐嚇取財之不確定故意，幫助沈楷鈞連續以其所提供之帳戶
    供作恐嚇取財之匯款專戶，核其所為，係犯刑法第三十條第一項、第三百四十六
    條第一項之幫助恐嚇取財罪。而案外人沈楷鈞先後所為上揭恐嚇取財犯行，時間
    緊接，方法相同，觸犯構成要件相同之罪名，顯係基於概括之犯意反覆為之，屬
    連續犯。又被告先後二次幫助沈楷鈞恐嚇取財之犯行，時間緊接，觸犯構成要件
    相同之罪名，顯係基於概括之犯意反覆為之，為連續犯，應依刑法第五十六條加
    重其刑。又被告係以幫助他人犯恐嚇取財罪之意思而參與，為幫助犯，應依正犯
    之刑減輕之，並先加後減。爰審酌被告乙○○為貪圖蠅頭小利，將自己銀行帳戶
    提供予恐嚇取財之用，造成犯罪偵查困難，幕後犯罪人得以逍遙法外，致使此類
    犯罪手法層出不窮，嚴重危害交易秩序與社會治安，惟念其智識不高、犯罪目的
    、手段尚稱平和及犯後坦承犯行，態度良好等一切情狀，量處如主文所示之刑，
    並諭知易科罰金之折算標準，以示懲儆。末查，扣案如附表編號二、三所示帳戶
    之存摺，係供恐嚇取財罪所用之物，且屬被告乙○○所有，業據被告供承在卷，
    應依刑法第三十八條第一項第二款宣告沒收。至如附表編號一所示之帳戶存摺，
    雖係屬被告乙○○所有，因未扣案，且被告乙○○亦供承業已滅失，為免將來執
    行之困難，爰不另宣告沒收，併此敘明。
三、公訴意旨另以：被告乙○○於交付如附表編號三所示帳戶之存摺、提款卡及印章
    後，明知上開帳戶內之款項，係沈楷鈞不法犯罪所得財物，並非其所有，乙○○
    更明知自己對該帳戶內之款項並無合法管領支配之權限，竟基於為自己不法所有
    之意圖，先於同年三月七日至慶豐銀行辦理掛失，並於同年月十二日申請補發存
    摺。銀行行員不察，即依其申請而補發存摺予乙○○。乙○○取得補發之存摺後
    ，即於同日自該慶豐銀行帳戶內盜領得五萬元現金，因認被告尚涉犯刑法第三百
    二十條第一項之竊盜罪嫌。訊據被告雖坦承有提領現金之事實，惟堅詞否認有何
    竊盜之犯行，經查：被告所提領者乃屬其本身存摺內之金錢，是其所為領款之行
    為已難謂係屬「竊取」行為，自與竊盜罪之構成要件不合；雖被告所提領之金錢
    係屬案外人沈楷鈞不法犯罪所得之財物，且明知該筆錢金錢係被害人匯款而來，
    然因刑法上詐欺取財罪之欺罔行為，應兼及積極欺騙行為與消極之利用他人錯誤
    行為，且消極之詐欺，須以違背通知真實之義務，始足充之，而本件被告提領他
    人匯入其帳戶內之存款，就銀行方面，其付款並無錯誤可言，且被告亦無告知銀
    行匯款來源之義務，自難謂被告要詐欺銀行之犯意存在。另縱被告私自提領其帳
    戶內案外人沈楷鈞恐嚇他人而來之金錢，亦應僅係民法上不當得利之問題，尚難
    認成立詐欺或竊盜等罪責。此外復查無其他積極證據足資認定被告有竊盜或詐欺
    取財之犯行，此部分不能證明被告犯罪，原應為無罪之諭知，惟公訴人認此部分
    與前開有罪部分有牽連犯之裁判上一罪關係，爰不另為無罪之諭知，附此敘明。
據上論斷，應依刑事訴訟法第二百七十三條之一第一項、第二百九十九條第一項前段
，刑法第五十六條、第三百四十六條第一項、第三十條第一項、第二項、第四十一條
第一項前段，罰金罰鍰提高標準條例第一條前段、第二條，判決如主文。
中      華      民      國    九十三    年      一      月    二十九    日
                              臺灣臺中地方法院刑事第四庭
                                          法  官  王  世  華
右正本證明與原本無異。
如不服本判決，應於判決送達後十日內向本院提出上訴狀，上訴於臺灣高等法院臺中
分院( 須附繕本 )。
                                          書記官
中      華      民      國    九十三    年      一      月      三十   日
附錄論罪科刑法條
刑法第三百四十六條
意圖為自己或第三人不法之所有，以恐嚇使人將本人或第三人之物交付者，處六月以
上五年以下有期徒刑，得併科一千元以下罰金。
以前項方法得財產上不法之利益，或使第三人得之者，亦同。
附表：
┌──┬─────────┬─────────┬────┬──────┐
│編號│申請開立帳戶之金融│帳號              │所有人  │備註        │
│    │機構名稱          │                  │        │            │
├──┼─────────┼─────────┼────┼──────┤
│一  │亞太銀行文心分行  │000000000│乙○○  │含存簿一本、│
│    │                  │六六一０          │        │印章一顆及提│
│    │                  │                  │        │款卡一張。 │
├──┼─────────┼─────────┼────┼──────┤
│二  │華南銀行臺中民族路│000000000│乙○○  │含存簿一本、│
│    │分行              │０六０            │        │印章一顆及提│
│    │                  │                  │        │款卡一張。  │
├──┼─────────┼─────────┼────┼──────┤
│三  │慶豐銀行臺中分行  │000000000│乙○○  │含存簿一本、│
│    │                  │四一一００        │        │印章一顆及提│
│    │                  │                  ││款卡一張。  │
└──┴─────────┴─────────┴────┴──────┘
